臺灣板橋地方法院刑事判決　　　　　　 96年度簡上字第393號
上　訴　人
即　被　告　丙○○
上列上訴人即被告因贓物案件，不服本院96年度簡字第1677號中
華民國96年3 月26日第一審判決（聲請案號：96年度偵字第3010
號），提起上訴，本院管轄之第二審合議庭判決如下：
    主  文
原判決撤銷。
丙○○故買贓物，處有期徒刑肆月，如易科罰金，以新臺幣壹仟
元折算壹日，減為有期徒刑貳月，如易科罰金，以新臺幣壹仟元
折算壹日。
    事  實
一、丙○○係從事網路拍賣3C電子商品為業之人，對於該類商品
    來源是否正當自較一般人更為謹慎認定，詎其於民國95年12
    月30日22時至24時許間，在臺北市○○區○○街夜市，依其
    社會經驗及智識程度，能預見真實姓名年籍不詳、綽號「葉
    仔」之成年男子所持有之KONICA MINOLTA A200型數位相機1
    臺（價值約新臺幣〈下同〉25,000元，係乙○○所有，並於
    同日17時許，在臺北市信義區新光三越百貨公司A8館7 樓失
    竊），係來路不明之贓物，竟仍不違背其本意，以新臺幣（
    下同）5,500元之低價，購買該數位相機，並於翌日上網刊
    登販賣訊息，欲予以出售；嗣於同年月31日20時30分許，經
    乙○○在其住處上網瀏覽發現該拍賣訊息後，隨即與丙○○
    聯繫佯稱其願以10,000元購買，雙方約於96年1月4日22時20
    分，在臺北縣板橋市新埔捷運站2號出口面交，乙○○並報
    警處理，始查悉上情。
二、案經臺北縣警察局海山分局報告臺灣板橋地方法院檢察署檢
    察官偵查後聲請簡易判決處刑。
    理  由
壹、程序方面有關證據能力部分：刑事訴訟法第159 條第1 項雖
    規定，被告以外之人於審判外之言詞或書面陳述，除法律有
    規定外，不得作為證據。惟同法第159 條之5 明定：「被告
    以外之人於審判外之陳述，雖不符前4 條之規定，而經當事
    人於審判程序同意作為證據，法院審酌該言詞陳述或書面陳
    述作成時之情況，認為適當者，亦得為證據。」、「當事人
    、代理人或辯護人於法院調查證據時，知有第159 條第1 項
    不得為證據之情形，而未於言詞辯論終結前聲明異議者，視
    為有前項之同意。」，其立法理由在於傳聞證據未經當事人
    之反對詰問予以核實，乃排斥其證據能力。惟當事人如放棄
    對原供述人之反對詰問權，於審判程序表示同意該等傳聞證
    據可作為證據，此時，法院除認該傳聞證據欠缺適當性外，
    自可承認其證據能力。又當事人、代理人或辯護人於調查證
    據時，知有刑事訴訟法第159 條第1 項不得為證據之情形，
    卻表示「對於證據調查無異議」、「沒有意見」等意思，而
    未於言詞辯論終結前聲明異議者，應視為已有將該等傳聞證
    據採為證據之同意，最高法院93年度台上字第3533號、94年
    度台上字第2976號判決亦採同一見解。經查：本案被告丙○○及檢察官於本院審判期日，對於下列經本院調查之證據方
    法，均表示對證據能力不爭執，復於審判期日就本院一一提
    示之前揭證據方法於言詞辯論終結前，均亦未就所調查之證
    據主張有刑事訴訟法第159 條第1 項不得為證據之情形，是
    參照上開說明要旨，本案經調查之證據，均有證據能力，合
    先敘明。
貳、實體方面：
一、訊據被告丙○○固坦承伊於上開時、地，以5,500 元之代價
    購得該相機，並隨即於網路上拍賣該相機，嗣經失主上網發
    現而報警查獲之事實，惟矢口否認有何故買贓物之犯行，並
    辯稱：伊並非故意購買贓物，因出售的老闆說如果有問題可
    以回去找他，且因為已經過保證期限，所以沒有保證書云云
    。然查：
(一)、前揭數位相機係證人乙○○所有，並於95年12月30日17時許
    ，在臺北市信義區新光三越百貨公司A8館7 樓失竊之事實，
    業據證人乙○○於警詢及偵訊時具結證述（詳見偵查卷第11
    至13、22至23頁）明確，並有贓物認領保管單、臺北市政府
    警察局信義分局受理刑事案件報案三聯單、商品保證書各1
    紙及該相機照片6 張（詳見偵查卷第14至19頁）附卷可稽。
    是被告買受該相機時，該相機乃係贓物屬實。
(二)、被告雖於本院審理時執前揭詞否認犯罪，惟其於96年2 月7
    日接受檢察官偵訊時即承認故買贓物之犯行（參見偵查卷第
    24頁），是其嗣於本院審理中，驟然翻異前詞，其卸責之情
    ，至為顯然。
(三)、又參酌該數位相機既係證人乙○○於94年8 月15日購得之新
    品，並經證人乙○○加裝L37 （UV）鏡，於95年12月30日失
    竊時，該相機之外觀及功能等尚屬新穎，並無缺陷，價值25
    ,000 元 乙節，業據證人乙○○證述明確，並有前開商品保
    證書及照片供參，可知該相機尚屬新品；復衡諸被告於本院
    訊問時自承：伊於91年大專畢業，且就學期間曾在通訊行打
    工，退伍後從事網路拍賣3C產品，至今已有2 年，伊會注意
    貨品來源，之前沒有購買無來源證明之物品等語（詳見本院
    卷第14、38頁）甚明，是被告對於3C電子商品之來源正當與
    否，自較一般人更為謹慎認定，然被告竟於逛夜市時臨時向
    擺攤之不詳人購得該相機，且未取得保證書，甚或該出售者
    之名片等資料，並以低於市價甚多之價格購得，則依被告之
    年齡、社會經驗及智識程度，自足以懷疑該相機乃來路不明
    之物；再者，被告既曾向出售者詢問該相機出處、保證書、
    維修等情事，顯見被告於買受該相機時，對於該相機係贓物
    應有不確定認識，即對於該相機即使屬於贓物，仍不違背其
    本意。因而，其主觀上有故買贓物之間接故意，至屬彰明。
    則被告辯稱：伊當時沒有懷疑、也沒有想這麼多，伊不是故
    意買來路不明的相機云云，顯與常情有違，不足採信。
(四)、至證人甲○○雖於本院審理時具結證述：我於95年12月30日
    晚上陪同被告至廣州街夜市購買該相機等語（詳見本院卷第
    33至34頁），核與被告供稱：證人甲○○陪同伊至夜市購買
    該相機等語之情節相符，然被告與該擺攤之老闆洽談交易過
    程之情事，證人甲○○並未介入或參與乙節，亦據證人甲○○前揭證述明確，則被告辯稱：證人甲○○可以證明老闆說
    有問題可以回去找他云云，殊難逕予採信。
(五)、綜上所述，本件被告故買贓物之犯罪事證已臻明確，被告犯
    行堪以認定，應予依法論科。
二、核被告所為，係犯刑法第349條第2項之故買贓物罪。
三、原審依全案卷證資料，認被告罪證明確，予以論罪科刑，固
    屬卓見，惟查上訴人即被告上訴後，中華民國96年罪犯減刑
    條例於96年6 月15日經立法院三讀通過，並於同年7 月16日
    施行，被告上開犯罪時間在96年4 月24日以前，且合於減刑
    條件，原審未及就被告所宣告之刑，於裁判時減其宣告刑，
    尚有未合。至本件被告仍持前詞辯解為由提起上訴，然被告
    前揭辯解，已不足採信，詳如前述，自不待贅言，則被告之
    上訴，為無理由，然原審判決既有上開可議之處，仍應由本
    院管轄之第二審合議庭撤銷原判決。
四、爰審酌被告被告於95年間因故買贓物案件，經臺灣板橋地方
    法院檢察署檢察官以95年度偵字第25091 號向本院聲請簡易
    判決處刑，現由本院以96年度簡字第4635號受理中乙節，此
    有臺灣高等法院被告前案紀錄表及該聲請簡易判決處刑書各
    1 份在卷可證，是其素行非佳，且因貪圖小利而為本件犯行
    ，其犯罪之動機、目的、手段實屬可議，且增加被害人尋求
    救濟及偵查機關查緝犯罪之困難，及該財物價值非輕，惟兼
    衡其生活狀態、智識程度，以及僅於偵訊時坦承犯行之態度
    等一切情狀，量處如主文所示之刑，並諭知易科罰金之折算
    標準，及依中華民國96年罪犯減刑條例第2 條第1 項第3 款
    規定，減其刑期二分之一，並諭知易科罰金之折算標準，以
    示懲儆。
據上論斷，應依刑事訴訟法第455 條之1 第1 項、第3 項、第36
9 條第1 項前段、第364 條、第299 條第1 項前段，刑法第349
條第2 項、第41條第1 項前段，刑法施行法第1 條之1 第1 項、
第2 項前段（原審判決誤載為第2 項但書），中華民國96年罪犯
減刑條例第2 條第1 項第3 款、第7 條，判決如主文。
本案經檢察官彭聖斐到庭執行職務。
中　　華　　民　　國　　96　　年　　9 　　月　　27　　日
                  刑事第六庭    審判長法　官  高文淵
                                      法　官  林鈺琅
                                      法　官  饒金鳳
以上正本證明與原本無異。
本件不得上訴。
                                      書記官  王春森
中　　華　　民　　國　　96　　年　　9 　　月　　27　　日
附錄本案論罪科刑法條全文：
中華民國刑法第349條第2項：
搬運、寄藏、故買贓物或為牙保者，處 5 年以下有期徒刑、拘役
或科或併科 1 千元以下罰金。
